【裁判字號】    98,交訴,32
【裁判日期】    980630
【裁判案由】    過失致死
【裁判全文】
臺灣屏東地方法院刑事判決              98年度交訴字第32號
公  訴  人  臺灣屏東地方法院檢察署檢察官
被      告  乙○○
選任辯護人  邱超偉律師
            石繼志律師
上列被告因業務過失致死案件，經檢察官提起公訴（98年度偵字
第358 號），被告於準備程序就被訴事實為有罪之陳述，本院合
議庭裁定由受命法官獨任逕行簡式審判程序，並予判決如下：
    主  文
乙○○從事業務之人，因業務上之過失致人於死，處有期徒刑
月，如易科罰金，以新臺幣壹仟元折算壹日。緩刑貳年。
    事  實
一、乙○○前於88年間有違反就業服務法之前科，素行尚可，係
    華豐碾米廠負責人，以駕駛貨車運送貨物為附隨業務。其於
    民國97年11月22日早上駕駛其所有車牌號碼VE-872號自用大
    貨車，自屏東縣恆春鎮○○路自宅出發，至台東縣載運稻穀
    至屏東縣枋寮鄉水底寮交貨，復駕駛空車返回屏東縣車城鄉
    。嗣於18時許，乙○○行經屏東縣車城鄉○○村○○路242
    號處，其明知該路段夜間無照明，停於路邊之車輛，在夜間
    無燈光設備或照明不清之道路，均應顯示停車燈光或反光標
    誌，以警示往來人車，竟疏於注意，將上揭自用大貨車停放
    於上開道路慢車道，且未顯示停車燈光或反光標誌即逕自離
    開，前往附近參加廟會晚會。適有騎士董美玲於同日下午6
    時17分，騎乘車牌號碼M6F-398 號重型機車，沿屏東縣車城
    鄉○○路由北往南行駛，行經後灣路242 號時，亦疏於注意
    車前狀況，致機車車頭撞擊同向乙○○停於慢車道上揭大貨
    車車尾處後方而人車倒地，董美玲因此受有頭部外傷合併顱
    內出血、顱骨及顏面骨骨折、腹部鈍傷合併肝臟撕裂傷、右
    肱骨及撓骨骨折之傷害，經送醫不治死亡。乙○○於得知發
    生車禍後，即主動委請友人報警處理，且在有偵查權限之警
    察機關尚未發覺犯罪前，留在現場並主動向據報前來處理，
    有偵辦犯罪職務之屏東縣政府警察局恆春分局第4 組員警楊
    文榮坦承肇事，表明自願接受裁判，而查獲上情。
二、案經本檢察官據報相驗自動檢舉及由董美玲之夫甲○○告訴
    臺灣屏東地方法院檢察署檢察官偵查起訴。
    理  由
一、本件被告乙○○所犯係死刑、無期徒刑或最輕本刑為3 年以
    上有期徒刑以外之罪，亦非屬臺灣高等法院管轄第一審之案
    件，其於準備程序中就被訴事實為有罪之陳述，經本院告知
    簡式審判程序之旨，並聽取當事人意見後，經本院合議庭依
    刑事訴訟法第273 條之1 第1 項規定裁定由受命法官獨任進
    行簡式審判程序。又簡式審判程序之證據調查，依刑事訴訟
    法第273 條之2 規定，不受同法第159 條第1 項審判外陳述
    排除之限制；再被告對於卷內各項證據亦不爭執證據能力，
    復無事證顯示有何違法取得或類此瑕疵之情，故卷內所列各
    項證據，自得作為證據，合先敘明。
二、上揭犯罪事實，業據被告乙○○於本院審理時坦承不諱，並
    有職務報告書、道路交通事故現場圖、道路交通事故調查報
    告表（一）、（二）、臺灣省高屏澎區車輛行車鑑定事故委
    員會98年2 月20日所出具之高屏澎鑑字第0986000328號鑑定
    意見書、臺灣省車輛行車事故覆議鑑定委員會98年3 月1 日
    所出具之覆議字第0986201108號鑑定書各1 份及現場與車損
    照片20張附卷可稽（參恆相字卷第18頁、第7 至9 頁、第19
    至28頁、偵卷第4 至6 頁、第33頁）。又被害人董美玲確因
    本件車禍受有頭部外傷合併顱內出血、顱骨及顏面骨骨折、
    腹部鈍傷合併肝臟撕裂傷、右肱骨及撓骨骨折之傷害，並因
    而發生死亡結果等情，亦有財團法人義大醫院出具之診斷證
    明書、臺灣屏東地方法院檢察署相驗屍體證明書、檢驗報告
    書、相驗筆錄各1 份及相驗照片5 張在卷足憑（參恆相字卷
    第29頁、第45頁、第46至51頁、第57至56頁、第40至44頁、
    53 至55 頁）。按停放於路邊之車輛，在夜間無燈光設備或
    照明不清之道路，均應顯示停車燈光或反光標識，道路交通
    安全規則第112 條第13款定有明文，被告停放車輛當依循前
    揭交通安全規定，且依當時客觀情形，並無不能注意之特別
    情事，其竟疏未顯示停車燈光或反光標識，即予以停放車量
    ，致使被害人董美玲駕乘上開重型機車閃避不及，車頭撞擊
    同向乙○○停於慢車道上揭大貨車車尾處後方，被告停車行
    為顯有過失。另被害人董美玲因此車禍受有前揭傷害，經送
    醫急救後仍不治死亡，已見前述，被告之停車行為與被害人
    董美玲之死亡結果間，具有相當因果關係，亦足認定。雖被
    害人董美玲於本件車禍駕乘機車，亦有疏未注意車前狀況規
    定之情形，惟此僅屬被害人對車禍之發生與有過失，仍難免
    除被告於本件肇事之過失責任。綜此，本件事證已臻明確，
    被告犯行洵堪認定，應依法論科。
三、被告乙○○為華豐碾米廠之負責人，駕駛貨車運送貨物為附
    隨業務，因疏未注意停放車輛在夜間無燈光設備或照明不清
    道路時，應顯示停車燈光或反光標識情形，致被害人董美玲
    駕乘上開重型機車不慎撞擊，因此受傷死亡，核被告所為，
    係犯刑法第276 條第2 項之業務過失致死罪。又被告於得知
    發生車禍後，即主動委請友人報警處理，且在有偵查權限之
    警察機關尚未發覺犯罪前，留在現場並主動向據報前來處理
    ，有偵辦犯罪職務之屏東縣政府警察局恆春分局第4 組員警
    楊文榮坦承肇事，表明自願接受裁判，此有道路交通事故肇
    事人自首情形紀錄表、屏東縣警察局指揮中心受理110 報案
    紀錄單各1 份在卷可稽（參恆相卷第30至31頁），應認被告
    係對於未發覺之罪自首而接受裁判，爰依刑法第62條前段之
    規定，減輕其刑。爰審酌被告之素行，其於本件車禍之過失
    程度，且因本件車禍導致被害人董美玲傷重不治死亡，其所
    侵害者係他人之生命法益，為個人法益中之最重要者，被告
    犯罪所生損害難謂輕微；惟衡諸被害人董美玲夜間駕駛重型
    機車，未充分注意車前狀況由後撞擊被告停放於慢車道之上
    開自大貨車之過失，顯大於被告於夜間駕駛上開自大貨車，
    路邊停車時未設置警示措施，影響夜間機車行車安全之過失
    （上開臺灣省高屏澎區車輛行車事故鑑定委員會會鑑定意見
    書臺灣省車輛行車事故覆議鑑定委員會函亦同此見解），及
    被告肇事後已與被害人家屬甲○○達成以430 萬元和解，以
    金錢稍事彌補其痛失親人之精神損害，業據被告供承在卷，
    且被害人家屬甲○○亦表示願意原諒被告，此亦有本院公務
    電話紀錄表1 紙（參本院卷第37頁、第39頁），暨被告犯後
    坦認自己確有過失之犯罪後態度等一切情形，量處如主文所
    示之刑，併諭知易科罰金之折算標準。末查，被告前未曾因
    故意犯罪受有期徒刑以上刑之宣告，有其臺灣高等法院被告
    前案紀錄表在卷可憑，其因一時疏未注意交通狀況而肇事，
    犯後已坦認犯罪無隱，且已以金錢賠償被害人家屬精神上之
    損害，顯見其悔意，被告經此偵審程序與科刑之教訓，當能
    知所警惕而信無再犯之虞，本院因認對其所宣告之刑，應以
    暫不執行為適當，爰依刑法第74條第1 項第1 款之規定，併
    予諭知緩刑2 年，以勵自新。
據上論斷，應依刑事訴訟法第273 條之1 第1 項、第299 條第1
項前段，刑法第276 條第2 項、第62條前段、第74條第1 項第1
款，刑法施行法第1 條之1 第1 項、第2 項前段，判決如主文。
本案經檢察官潘國威到庭執行職務。
中    華    民    國    98    年    6     月    30    日
                  刑事交通法庭    法  官  陳怡先
以上正本證明與原本無異。
如不服本判決應於收受判決後10日內向本院提出上訴書狀，並應
敘述具體理由；其未敘述上訴理由者，應於上訴期間屆滿後20日
內向本院補提理由書（均須按他造當事人之人數附繕本）「切勿
逕送上級法院」。
中    華    民    國    98    年    6     月    30    日
                                  書記官  鍾小屏
附錄本件論罪科刑法條
中華民國刑法第276 條（過失致死罪）
因過失致人於死者，處2 年以下有期徒刑、拘役或2 千元以下罰
金。
從事業務之人，因業務上之過失犯前項之罪者，處5 年以下
有期徒刑或拘役，得併科3 千元以下罰金。


司法院資訊處製作；財團法人民間司法改革基金會備份。
